【裁判字號】    95,易,2175
【裁判日期】    950920
【裁判案由】    家庭暴力防治法
【裁判全文】
臺灣臺中地方法院刑事判決              95年度易字第2175號
公  訴  人  臺灣臺中地方法院檢察署檢察官
被      告  乙○○
上列被告因違反家庭暴力防治法案件，經檢察官提起公訴（95年
度偵字第16436號）及移送併辦（95年度偵字第 17611、第13245
號），本院合議庭裁定由受命法官獨任行簡式審判程序，判決如
下：
    主  文
乙○○連續違反法院依家庭暴力防治法第15條所為命遠離被害人
甲○○臺中縣烏日鄉○○路736巷45弄11號住所至少100公尺之民
事暫時保護令裁定，累犯，處有期徒刑捌月。
    犯罪事實
一、乙○○之素行欠佳，曾有恐嚇取財與竊盜之前案紀錄，又曾
    因違反職役、傷害直系血親尊親屬、搶奪及恐嚇罪，經國防
    部中部地方軍事法院及本院以民國91年度信審字第92號、92
    年度易字第2348號、92年度訴字第2500號、93年度易字第14
    10號判決分別判處有期徒刑6月（如易科罰金，以2百元折算
    1日）、6月（如易科罰金，以3百元折算1日）、6 月（如易
    科罰金，以3百元折算1日）及 1年確定後（其因傷害直系血
    親尊親屬及搶奪罪所處之刑，並經本院以93年度聲字第 612
    號裁定合併定應執行刑為有期徒刑1年1月確定），入監執行
    ，分別於91年 8月9日執行完畢及95年3月18日縮刑期滿接續
    執行完畢。詎乙○○猶不知悔改，緣其為甲○○之孫，二人
    間具有家庭暴力防治法第3條第3款所定之家庭成員關係，而
    其於出監後，屢次以各種手段向甲○○要錢花用，甲○○不
    堪其擾，乃向本院家事法庭聲請核發保護令，經本院家事庭
    法官依家庭暴力防治法第15條之規定，於95年6月5日，以95
    年度暫家護字第 434號核發民事暫時保護令，裁定內容為：
    乙○○不得直接或間接對於甲○○實施身體或精神上不法之
    侵害行為，亦不得直接或間接為騷擾行為，並應遠離甲○○
    之住所（臺中縣烏日鄉○○路736巷45弄11號）最少1百公尺
    。詎乙○○於95年6月6日經員警送達及告知前開暫時保護令
    之內容後，雖允諾於95年 6月15日上午10時前，搬離前開與
    甲○○相同門牌號碼之住所（同址不同戶），惟實則基於違
    反前開民事暫時保護令裁定之概括犯意：(一)始終不搬離上址
    住處，致未依前開民事暫時保護令之裁定，遠離甲○○之住
    所至少100公尺以上；(二)於95年 6月17日上午8時50分許前某
    時，在上址住處內，於明知甲○○不堪其迭次索討金錢之情
    形下，仍向甲○○索討新臺幣（下同） 5百元，而為違反前
    開暫時保護令之騷擾行為；(三)95年6月25日清晨5時30分許，
    再度於上址住處內，向甲○○索討 1千元，甲○○假意稱要
    至郵局領錢，欲藉此外出報警，乙○○卻基於以強暴之方式
    妨害人行使權利之犯意，稱甲○○之身上即有金錢，無需出
    門！並將大門堵住，阻止甲○○外出報警，嗣甲○○改欲騎
    駛機車外出報警，乙○○更向甲○○叫罵稱：「報警沒有用
    ，不要用警察來壓我」等語，同時以手抓住甲○○之機車，
    阻止甲○○騎車離去，甲○○乃轉身入內撥打電話報警，乙
    ○○始行逃逸。乙○○即因此而再度違反前開民事暫時保護
    令之裁定，對於甲○○為騷擾之行為，同時妨害甲○○行使
    權利未遂。
二、嗣因甲○○於95年6月17日及6月25日二度報案，及員警於95
    年7月26日上午9時45分許，至上址送達本院95年度家護字第
    675 號民事通常保護令，發覺乙○○仍在其內睡覺，並未遠
    離甲○○之住處，而查獲上情。
三、案經臺中縣警察局烏日分局報告臺灣臺中地方法院檢察署檢
    察官偵查起訴及移送併辦，本院改由受命法官獨任行簡式審
    判程序。
    理  由
一、上開犯罪事實，業據被告乙○○坦承不諱，核與被害人甲○
    ○於警詢中指、證述之意旨相符；此外，復有臺中縣警察局
    烏日分局烏日派出所員警95年 6月17日、6月26日、7月26日
    職務報告、本院95年度暫家護字第 434號民事暫時保護令裁
    定各 1份、戶口名簿影本2份、相片4張等分別附卷可稽，是
    核被告之自白與事實相符，堪採為認定犯罪事實之證據。本
    件事證明確，被告犯行堪以認定。
二、核被告乙○○所為，係違反法院依家庭暴力防治法第15條所
    為禁止直接對於被害人為騷擾及命遠離住居所之裁定，而犯
    家庭暴力防治法第50條第2款、第4款所稱之違反保護令罪；
    其如犯罪事實欄一(三)部分所為阻止甲○○外出報警之行為，
    另犯刑法第 304條第2項、第1項之妨害自由未遂罪，並與該
    次之違反家庭暴力防治法第50條第 2款犯行間，具有一行為
    觸犯數罪名之想像競合犯關係，應從一重之家庭暴力防治法
    第50條第2款之罪處斷（檢察官起訴意旨雖未論引該304條第
    2項、第1項之法條，惟已敘及此部分之犯罪事實，是此部分
    原在起訴範圍內，本院原應加以審理）。另按被告行為後，
    刑法第56條關於連續犯之規定，業經刪除，另第47條關於累
    犯之規定，亦自原規定之「受有期徒刑之執行完畢，或受無
    期徒刑或有期徒刑一部之執行而赦免後，五年以內再犯有期
    徒刑以上之罪者，為累犯，加重本刑至二分之一」，修正為
    第47條第 1項之「受徒刑之執行完畢，或一部之執行而赦免
    後，五年以內故意再犯有期徒刑以上之罪者，為累犯，加重
    本刑至二分之一」，並均自95年7月1日起施行。比較新舊法
    之規定：(一)就連續犯之規定言，如依舊法，被告之多次違反
    保護令行為，既具有時間緊接、方法相同，又係觸犯構成要
    件相同罪名之關係，原應論以一連續違反保護令罪，並依法
    加重其刑，但以加重至二分之一為限；如依新法，則其前開
    所為多次之行為，各應獨立成罪，再依刑法第51條第 5款之
    規定，於各刑中之最長期以上，各刑合併之刑期以下，定其
    應執行刑；(二)就累犯之規定言，被告前既曾因違反職役、傷
    害直系血親尊親屬、搶奪及恐嚇罪，經國防部中部地方軍事
    法院及本院以91年度信審字第92號、92年度易字第2348號、
    92年度訴字第2500號、93年度易字第1410號判決分別判處有
    期徒刑6月（如易科罰金，以2百元折算1日）、6月（如易科
    罰金，以3百元折算1日）、6月（如易科罰金，以3百元折算
    1日）及1年確定後（其因傷害直系血親尊親屬及搶奪罪所處
    之刑，並經本院以93年度聲字第 612號裁定合併定應執行刑
    為有期徒刑1年1月確定），入監執行，分別於91年8月9日執
    行完畢及95年 3月18日縮刑期滿接續執行完畢，有其臺灣高
    等法院被告前案紀錄表在卷可參，無論依新舊法之規定均應
    成立累犯。是比較新舊法規定之結果，自以舊法之規定，較
    有利於被告，應依刑法第2條第1項前段之規定，適用被告行
    為時之法律，即修正前刑法第56條之規定，認定被告為連續
    犯，而從一情節最重之違反家庭暴力防治法第50條第 4款犯
    行，論以一連續違反暫時保護令罪，依法加重其刑，並依修
    正前刑法第47條之規定，論以累犯，而依法遞加重其刑（檢
    察官移送併辦之犯罪事實部分，原已經起訴，附此敘明）。
    爰審酌被告犯後雖已坦承犯行，並迭為表示悔意，惟其之素
    行欠佳，前已有違反保護令罪之前案紀錄（與其最後所宣告
    之恐嚇罪刑間，具有裁判上之一罪關係），所犯傷害直系血
    親尊親屬罪，亦係對於被害人甲○○而為，其於此次收受本
    院核發之暫時保護令後，猶一再為違反上揭暫時保護令裁定
    內容之行為，經被害人多次報案及檢察官訊問後，仍不改其
    行為，足見其非但目無尊長，更無法紀觀念可言，所稱：必
    將悔改云云，如被害人甲○○所述：要難採信！另審酌其犯
    罪之動機與目的、被害人於警詢及本院審理中表示之意見等
    一切情狀，予以量處如主文所示之刑，以示懲儆（公訴人雖
    對於被告求處一年六月之有期徒刑，惟本院認尚嫌過重）。
三、據上論斷，應依刑事訴訟法第273條之1第1項、第299條第 1
    項前段，家庭暴力防治法第50條第 4款，刑法第11條前段、
    第2條第1項前段、第304條第2項、第 1項、第55條、（修正
    前）第56條、第47條，罰金罰鍰提高標準條例第 1條前段，
    判決如主文。
本案經檢察官丙○○到庭執行職務。
中    華    民    國    95    年    9     月    20    日
                  臺灣臺中地方法院刑事第六庭
                          法  官  鄧  敏  雄
上正本證明與原本無異
如不服本判決，應於送達後十日內向本院提出上訴狀（須附繕本
），上訴於臺灣高等法院臺中分院。
                          書記官  黃  士  益
中    華    民    國    95    年    9     月    20    日
附錄本案論罪科刑參考法條全文：
家庭暴力防治法法第50條
違反法院依第13條、第15條所為之下列裁定者，為本法所稱之違
反保護令罪，處 3年以下有期徒刑、拘役或科或併科新臺幣10萬
元以下罰金︰
一  禁 止實施家庭暴力行為。
二  禁止直接或間接騷擾、接觸、通話或其他連絡行為。
三  命遷出住居所。
四  遠離住居所、工作場所、學校或其他特定場所。
五  命完成加害人處遇計畫：戒癮治療、精神治療、心理輔導或
    其他治療、輔導。
刑法第304條
以強暴、脅迫使人行無義務之事或妨害人行使權利者，處 3年以
下有期徒刑、拘役或3百元以下罰金。
前項之未遂犯罰之。


司法院資訊處製作；財團法人民間司法改革基金會備份。
